臺灣高等法院民事判決                 98年度重上字第570號
上  訴  人  郭造容
訴訟代理人  潘怡君律師
            葉大殷律師
上  一  人
複  代理人  李貞儀律師
            黃世芳律師
被  上訴人  施麗菊
            莊育琳
共      同
訴訟代理人  林清漢律師
複  代理人  韓曉玲
上列當事人間請求返還價金等事件，上訴人對於中華民國98年8
月21日臺灣桃園地方法院97年重訴字第266號第一審判決提起上
訴，並為訴之追加，本院於100年6月28日言詞辯論終結，判決如
下：
    主      文
上訴（含請求權基礎之追加及請求數額之擴張）駁回。
被上訴人施麗菊應給付上訴人新臺幣參拾柒萬陸仟肆佰貳拾伍元
，及自民國九十九年七月二十七日起至清償日止，按週年利率百
分之五計算之利息。
上訴人其餘追加之訴駁回。
上訴人假執行之聲請駁回。
第二審（含追加之訴）訴訟費用，關於上訴（含請求權基礎之追
加及請求數額之擴張）部分，由上訴人負擔；關於追加之訴部分
，由被上訴人負擔百分之八；餘由上訴人負擔。
    事實及理由
壹、程序方面：
一、按訴之變更或追加，非經他造同意，不得為之；但請求之基
    礎事實同一者、擴張或減縮應受判決事項之聲明者，不在此
    限，民事訴訟法第446條第1項及第255條第1項第2款、第3款
    分別定有明文。所謂請求之基礎事實同一，係指變更或追加
    之訴與原訴之主要爭點有其共同性，各請求利益之主張在社
    會生活上可認為同一或關連，而就原請求之訴訟及證據資料
    ，於審理繼續進行在相當程度範圍內具有同一性或一體性，
    得期待於後請求之審理予以利用，俾先後兩請求在同一程序
    得加以解決，避免重複審理，進而為統一解決紛爭者而言。
    換言之，不論其請求之訴訟標的是否相同，如法院為判決之
    基礎事實，均應包括此部分之主張者，為利紛爭一次解決，
    並貫徹擴大訴訟制度解決紛爭之功能，即屬請求之基礎事實
    同一。
二、上訴人提起上訴之聲明第2項原為被上訴人應連帶給付上訴
    人新臺幣（下同）801萬9,534元，及自起訴狀繕本送達之翌
    日起至清償日止，按週年利率5%計算之利息（本院卷第8頁
    ）；嗣將上開聲明列為先位聲明，並追加備位聲明：被上訴
    人應連帶給付上訴人482萬2,990元，及自起訴狀繕本送達之
    翌日起至清償日止，按週年利率5%計算之利息（本院卷第17
    6頁背面、200頁背面、第249頁背面）。核上訴人之上開先
    位聲明及備位聲明，分別係以兩造於民國97年2月14日，就
    坐落桃園縣中壢市○○段209-11地號土地（下稱系爭土地）
    及其上建物門牌桃園縣中壢市○○路108號房屋（下稱系爭
    房屋）所訂立之買賣契約（下稱系爭買賣契約），有無因買
    賣標的物（下稱系爭房地）之瑕疵而得解除或減少價金為基
    礎，且兩造所提出之訴訟證據資料具有同一性，得於本件訴
    訟一併審理、解決紛爭，避免日後再為請求而發生裁判歧異
    ，以達訴訟經濟之目的，屬請求之基礎事實同一，符合民事
    訴訟法第446條第1項、第255條第1項第2款規定之情形，應
    予准許。被上訴人表示不同意（本院卷第169頁背面、184頁
    ），容有誤會。
三、本件上訴人於原審係依民法第359條、第259條、第227條第2
    項之規定及系爭買賣契約第8條、第10條第2項、第14條第3
    項之約定為請求權基礎（原審卷第3-5頁），向本院提起上
    訴後，追加依民法第92條、第184條第1項前段、第354條、
    第179條及消費者保護法第10條為請求權基礎（本院卷第24-
    25、96頁背面、120、207頁），嗣再撤回依民法第92條及消
    費者保護法第10條所為之請求（本院卷第207頁背面）；另
    上訴人之上訴之聲明第2項請求金額原為801萬9,534元本息
    （本院卷第8、119頁背面、176頁背面、200頁背面），嗣改
    為801萬9,543元本息（本院卷第234頁），核前者屬擴張、
    減縮應受判決事項之聲明，後者屬擴張應受判決事項之聲明
    ，依民事訴訟法第446條第1項、第255條第1項第3款規定，
    亦應予准許。
貳、實體方面：
一、上訴人起訴主張：伊於97年2月14日經由桃園縣北區房屋仲
    介股份有限公司（下稱桃園北區房仲公司）介紹，與被上訴
    人施麗菊（由被上訴人莊育琳代理）訂立系爭買賣契約，以
    價金730萬元買受系爭房地，已於97年4月10日付清尾款並登
    記為伊及訴外人郭明欽共有。伊於買受系爭房地之過程中，
    曾多次詢問屋況及產權等相關事宜，桃園北區房仲公司及被
    上訴人均未曾提出地籍圖謄本供伊閱覽，僅答稱無任何產權
    糾紛，並保證系爭房地所有權範圍包括屋前水泥地全部。詎
    伊於97年6月6日在屋前水泥地上搭建採光罩時，經鄰地所有
    權人告以伊所搭建之採光罩及支柱無權占用鄰地。經伊申請
    地籍圖謄本，始知伊僅取得屋前部分水泥地之所有權，且已
    影響車輛之進出。被上訴人及桃園北區房仲公司竟稱於訂約
    時即已告知該瑕疵，被上訴人顯係故意隱匿此重大瑕疵。爰
    依民法第359條、第259條、第227條第2項之規定及系爭買賣
    契約第8條、第10條第2項、第14條第3項之約定，解除系爭
    買賣契約，求為判命簽訂系爭買賣契約之代理人即連帶保證
    人莊育琳與被上訴人施麗菊連帶返還801萬9,543元（包括買
    賣價金730萬元及損害賠償71萬9,543元〈含裝潢費43萬6,77
    0元、遮雨棚費11萬元、仲介費7萬3,000元及其他費用9萬9,
    773元〉），及自起訴狀繕本送達之翌日起至清償日止，按
    週年利率5%計算之利息，並陳明願供擔保請准宣告假執行。
二、被上訴人則以：伊於將系爭房地出賣予上訴人之前，已與鄰
    地所有權人協議在系爭房地前鋪設水泥斜坡通道以供通行，
    非無權占用該部分之水泥地。桃園北區房仲公司經紀人於系
    爭買賣契約訂約前，曾攜帶包含地籍圖謄本之不動產說明書
    赴上訴人住處，上訴人閱後簽名於該不動產說明書之封面，
    簽約時並由地政士持上訴人之印章蓋印認可，上訴人自應瞭
    解系爭房地之所有權範圍。伊恐上訴人尚未完全明瞭系爭房
    地前方水泥地所有權之現況，於簽約時先以圖示向上訴人說
    明，與上訴人討論油漆磁磚修補及交屋事宜時，復再次提及
    ，並告知上訴人搭建之採光罩不得逾越鄰地範圍，上訴人均
    無異議等語，資為抗辯，並答辯聲明：(一)上訴人之訴及假執
    行之聲請均駁回。(二)願供擔保，請准宣告免為假執行。
三、原審為上訴人敗訴之判決，上訴人不服，提起上訴，並上訴
    聲明：(一)原判決廢棄。(二)被上訴人應連帶給付上訴人801萬9
    ,543元，及自起訴狀繕本送達之翌日起至清償日止，按週年
    利率5%計算之利息。(三)願供擔保請准宣告假執行（此部分為
    先位聲明，備位聲明部分詳如下述）。被上訴人則答辯聲明
    ：上訴駁回。
四、上訴人另追加主張：(一)系爭土地因面臨道路寬度僅有1.92公
    尺，嚴重減少系爭房屋之價值及通常效用，且伊於本件審理
    期間發現系爭房屋有鋼筋裸露、漏水、龜裂等情形，經伊委
    託中華不動產估價師聯合事務所鑑定，結果以：因系爭土地
    上開瑕疵之影響，系爭房屋之價值如以97年2月14日之房地
    市場標準估算，價格為459萬9,310元，伊於97年2月14日以
    730萬元購入系爭房地，所減損之價值為270萬690元(7,300,
    000元－4,599,310元＝2,700,690元)。(二)因系爭土地之上開
    瑕疵，致伊無法停放車輛，需另租用或購入停車位之費用為
    80萬元。(三)經旭泰油漆工程行評估，伊修補系爭房屋現有目
    測可得之瑕疵需86萬7,300元。(四)上開(三)所載之修補，僅係
    專人以目視所作之評估，而系爭房屋之漏水、壁癌，可能與
    管路或架構或其他因素有關，如重新全屋打牆檢視、查修，
    應再減少價金20萬元。(五)系爭房屋之漏水及壁癌並無法根除
    ，應以單次處理所需之金額25萬5,000元作為無法根除壁癌
    之價值減損金額。合計系爭房地減少之價值共482萬2,990元
    （2,700,690元＋800,000元＋867,300元＋200,000元＋255,
    000元＝4,822,990元）。被上訴人就該減少價值之部分，原
    受領之原因既因伊之行使減少價金請求權而不存在，應依民
    法第179條規定返還等語，並追加備位聲明：(一)原判決廢棄
    。(二)被上訴人應連帶給付上訴人482萬2,990元，及自起訴狀
    繕本送達之翌日起至清償日止，按週年利率5%計算之利息。
    (三)願供擔保請准宣告假執行。
五、被上訴人就上訴人上開追加之訴，則以：(一)縱伊未告知屋前
    水泥地與相鄰使用之情形，僅上訴人買受系爭房地之意思表
    示有無受詐欺或脅迫，與物之瑕疵有間，上訴人以買賣之法
    律關係及系爭買賣契約之約定為請求權基礎，自屬無據。(二)
    上訴人於97年8月6日向原審起訴時，即知系爭土地面臨馬路
    之面寬1.92公尺，迄99年5月10日向本院請求減少價金，已
    逾6個月。(三)系爭買賣契約係97年4月10日完成所有買賣程序
    及付清尾款並以現況點交上訴人占有使用，上訴人就買賣標
    的物，已檢視無誤後，始點交占有使用，鑑定報告履勘建物
    係99年10月22日初勘及100年2月24日複勘，距伊點交上訴人
    占有已近3年，期間系爭房屋閒置無人看管，致積水或滲水
    或產生壁癌，乃建物於3年期間閒置之自然現象，不可歸責
    於伊，上訴人不得請求減少價金或修補。(四)系爭房地之買賣
    價金730萬元乃兩造之合意，上訴人並未受脅迫或詐欺，不
    得以另估房價與買賣價金之差額計算減少價金。上訴人不與
    鄰地所有人協商，反請求停車位之費用80萬元，亦屬無據。
    (五)莊育琳僅為施麗菊與上訴人訂立系爭買賣契約之代理人，
    並非系爭買賣契約之當事人，上訴人請求莊育琳應與施麗菊
    負連帶賠償責任，亦屬無據等語，資為抗辯。並答辯聲明：
    (一)追加之訴駁回。(二)願供擔保，請准宣告免為假執行。
六、上訴人主張其經由桃園北區房仲公司介紹，與被上訴人施麗
    菊（由被上訴人莊育琳代理）訂立系爭買賣契約，以價金73
    0萬元買受系爭房地，上訴人已於97年4月10日付清尾款，並
    將系爭房地登記為上訴人及郭明欽共有。上訴人買受系爭房
    地後，已支出裝潢費、遮雨棚費、仲介費及其他費用共71萬
    9,543元。上訴人在系爭房屋前水泥地搭建採光罩及支柱，
    經鄰地所有人告稱已無權占用鄰地等事實，業據提出系爭買
    賣契約書、本票、成屋產權說明書、標的現狀說明書、照片
    、工程承攬合約書、估價單及統一發票等為證（原審卷第7-
    31頁），復為被上訴人所不爭執，堪信為真實。
七、上訴人主張系爭土地之上開瑕疵，影響其通常之效用，且被
    上訴人故意隱瞞該瑕疵，其得解除系爭買賣契約或減少價金
    ；另系爭房屋有鋼筋裸露、漏水、龜裂等瑕疵，致減少價值
    482萬2,990元，經其行使減少價金請求權後，被上訴人應返
    還不當得利482萬2,990元等情，為被上訴人所否認，並以上
    開情詞置辯。是本件應審酌者厥為：(一)系爭房屋前水泥地有
    部分屬鄰地所有人所有，是否構成物之瑕疵？(二)上訴人得否
    以系爭房屋前水泥地有部分屬鄰地所有人所有為由，解除系
    爭買賣契約？(三)上訴人得否以系爭房地有上開瑕疵為由，請
    求減少價金？(四)被上訴人莊育琳是否應與被上訴人施麗菊負
    連帶賠償責任？茲分述如下：
  (一)系爭房屋前水泥地有部分屬鄰地所有人所有，是否構成物之
    瑕疵？
    按「物之出賣人，對於買受人應擔保其物依第三百七十三條
    之規定危險移轉於買受人時，無滅失或減少其價值之瑕疵，
    亦無滅失或減少其通常效用或契約預定效用之瑕疵。但減少
    之程度無關重要者，不得視為瑕疵。出賣人並應擔保其物於
    危險移轉時，具有其所保證之品質」，民法第354條定有明
    文。而「所謂物之瑕疵係指存在於物之缺點而言。凡依通常
    交易觀念，或依當事人之決定，認為物應具備之價值、效用
    或品質而不具備者，即為物有瑕疵，且不以物質上應具備者
    為限。若出賣之特定物所含數量缺少，足使物之價值、效用
    或品質有欠缺者，亦屬之」（最高法院73年臺上字第1173號
    判例意旨參照）。原審法院於97年11月18日會同兩造及桃園
    縣中壢地政事務所人員前往系爭房地履勘，並囑託桃園縣中
    壢地政事務所人員就系爭房屋前水泥地所占鄰地面積及面臨
    道路部分於扣除鄰地範圍後之剩餘距離為測量，經桃園縣中
    壢地政事務所函覆，前開水泥地中有面積2.045平方公尺之
    土地屬鄰地所有，扣除上述鄰地後，系爭土地前方面臨道路
    之寬度為1.92平方公尺，有勘驗測量筆錄及桃園縣中壢地政
    事務所土地複丈成果圖可稽（原審卷第58-62頁）。該屋前
    水泥地面臨道路寬度僅有1.92平方公尺，已不足以供一般車
    輛正常通行，而無法為通常之使用。上訴人主張已構成物之
    瑕疵，應屬可採。
  (二)上訴人得否以系爭房屋前水泥地有部分屬鄰地所有人所有為
    由，解除系爭買賣契約？
  (1)次按「買受人於契約成立時，知其物有前條第一項所稱之瑕
    疵者，出賣人不負擔保之責。買受人因重大過失，而不知有
    前條第一項所稱之瑕疵者，出賣人如未保證其無瑕疵時，不
    負擔保之責。但故意不告知其瑕疵者，不在此限」，民法第
    355條定有明文。被上訴人抗辯伊於訂約過程多次向上訴人
    說明，上訴人應瞭解系爭房地之所有權範圍乙節，既為上訴
    人所否認，被上訴人復未能舉證以實其說，所辯不足採信，
    固難認上訴人於系爭買賣契約成立時即已知屋前水泥地有上
    開瑕疵。惟證人即桃園北區房仲公司經紀人陳建榮證稱：「
    （問：你帶原告〈即上訴人，下同〉去現場幾次？）簽約前
    有3次，原告私底下看了好幾次，當時是以售屋資料去介紹
    現場說明地籍圖範圍，我是在原告有意願要買時才把產權連
    同地籍圖帶去原告家裡，介紹給原告知道產權範圍。水泥地
    部分我是說圍牆以內部分是屬於地籍圖以內有所有權的部分
    ，至於角落部分是別人的，但買下來後如果別人要收回的話
    ，你要還給人家。最後一次約在他家時，他也在產權上面簽
    名」等語（原審卷第107頁）；另證人即桃園北區仲介公司
    主管鄧子萱亦證稱：「（問：〈提示產權說明書〉是否由你
    處理？）原告在看過三次房屋以後，表達有購買的意願，陳
    建榮請我陪同前往原告家，那時原告的配偶剛回來，我們就
    進入原告家中，原告在廚房煮東西，當時產權說明書有給原
    告的配偶及原告父母看過，後來原告出來以後也有看過，這
    份產權說明書看完以後再由原告簽名」等語（原審卷第121-
    122頁）；參以被上訴人提出之不動產說明書亦附有地籍圖
    謄本，堪認被上訴人所抗辯桃園北區房仲公司經紀人於簽約
    前曾攜帶包含地籍圖謄本之不動產說明書赴上訴人住處，上
    訴人經閱後簽名於該說明書封面等語為可信。而依該地籍圖
    謄本所示之土地呈斜梯形，與系爭房屋前鋪設水泥地之形狀
    顯不相同，上訴人竟未查覺，顯欠缺普通人之注意義務，難
    謂無重大過失。至證人即上訴人之配偶郭明欽雖證稱：「（
    問：這三次的過程中，陳建榮如何說明買賣房屋的範圍？）
    陳建榮說房屋產權部分沒有問題。我質疑前面部分到哪裡，
    他說有鋪水泥地的地方都是我們的，如果買賣成立的話，就
    是以現況來交屋」等語（原審卷第104頁），及證人即上訴
    人之母李茜葦證述：「（問：陳建榮跟你們說買賣範圍在哪
    裡？）現況，前面有水泥地的地方也包含在內」等語（原審
    卷第107頁），僅可認陳建榮未據實向上訴人說明，尚難認
    出賣人即被上訴人有向上訴人保證買賣標的物無瑕疵或有故
    意不告知其瑕疵之情形。上訴人既因重大過失而不知所買受
    之標的物有瑕疵，被上訴人復未向其保證無瑕疵或有故意不
    告知瑕疵之情事，揆諸上揭規定，被上訴人自不負物之瑕疵
    擔保責任。上訴人主張伊得依民法第359條規定解除系爭買
    賣契約云云，委無可採。
  (2)系爭買賣契約第8條、第10條第2項固分別約定：「乙方（即
    被上訴人，以下同）保證本買賣標的物絕無任何產權不清及
    其他糾葛情事或任何他項權利之負擔與設定抵押，若有上述
    情事，致與第三人發生糾紛時，應由乙方負責於甲方（即上
    訴人，以下同）尾款付清以前負責清理塗銷之，不得因此損
    害甲方之權益…」（原審卷第13頁）、「乙方如有不賣或不
    照約履行應盡義務，經甲方催告通知後仍不履行時，甲方除
    得逕行解除本契約外，乙方並應將已收價款退還與甲方…」
    （原審卷第14頁），惟系爭房地並無產權不清、其他糾葛或
    有他項權利之負擔與設定抵押之情事，且兩造亦不爭執被上
    訴人已將系爭房地所有權移轉登記並交付予上訴人，被上訴
    人並無毀約不賣或不依約履行應盡義務之情事。上訴人主張
    依系爭買賣契約第8條及第10條第2項約定，解除系爭買賣契
    約，亦屬無據。
  (3)上訴人既不得解除系爭買賣契約，則其請求被上訴人返還買
    賣價金730萬元及損害賠償71萬9,543元（含裝潢費43萬6,77
    0元、遮雨棚費11萬元、仲介費7萬3,000元及其他費用9萬9,
    773元），即屬無據，不應准許。
  (三)上訴人得否以系爭房地有上開瑕疵為由，請求減少價金？
  (1)按「買賣因物有瑕疵，而出賣人依前五條之規定，應負擔保
    之責者，買受人得解除其契約或請求減少其價金。但依情形
    ，解除契約顯失公平者，買受人僅得請求減少價金」，民法
    第359條定有明文。又「買受人因物有瑕疵，而得解除契約
    或請求減少價金者，其解除權或請求權，於買受人依第三百
    五十六條規定為通知後六個月間不行使或自物之交付時起經
    過五年而消滅」，復為民法第365條第1項所明定。
  (2)兩造就系爭房地於97年2月14日訂立系爭買賣契約，已於97
    年4月10日完成所有買賣程序及付清尾款並點交上訴人占有
    使用。上訴人於97年8月6日向原審起訴係主張系爭房屋前水
    泥地之瑕疵，迄99年6月15日始向本院請求減少價金（本院
    卷第123頁），就系爭土地之瑕疵部分，顯已逾6個月期間而
    不應准許。
  (3)上訴人主張系爭房屋有鋼筋裸露、漏水、龜裂等情形，業據
    提出照片為證（本院卷第125-132頁）；另經本院囑託臺灣
    省建築師公會桃園辦事處鑑定上開系爭房屋瑕疵之修復情形
    （本院卷第199頁及背面、211頁背面），結果亦以：「屋
    頂突出物既有PU防水施工面有裂痕，造成滲漏水。屋頂女
    兒牆既有PU防水施工面僅施作5公分高，立面處易有滲漏水
    。鑑定標的物壁面與鄰宅壁面存有二次施工縫（寬度約1
    公分），既有填縫防水材已完全龜裂，造成裂縫積水並產生
    樓梯間立面牆壁處壁癌及滲漏水情況。窗框內防水填縫不
    確實、外側並未施作防水措施，若窗框下方產生裂縫將造成
    滲漏水。」，有鑑定報告可憑（外放證物第7頁）。被上訴
    人對此亦不爭執，僅抗辯該瑕疵係上訴人裝潢施工所造成云
    云，惟未能舉證以實其說，堪信上訴人此部分之主張為真實
    。而稽諸吾人生活經驗及社會常情，系爭房屋之上開各項滲
    漏水等情形，自屬瑕疵，且非無關重要。上訴人主張上開情
    形屬減少系爭房屋價值之瑕疵，亦堪採信。被上訴人就系爭
    房屋之上開瑕疵，應負其出賣人之擔保責任。上訴人請求減
    少價金，自屬有據。
  (4)臺灣省建築師公會桃園辦事處鑑定上開系爭房屋瑕疵之修復
    費用為37萬6,425元（詳如附表所示），本院以該鑑定並無
    明顯錯誤，應屬可採。又兩造前經合意鑑定單位為臺灣省建
    築師公會桃園辦事處，上訴人主張計算系爭房屋所減少之價
    值，應以其所委託中華不動產估價師聯合事務所之鑑定結果
    為準云云，核無足取。被上訴人以如附表編號2、3、5項與
    其無關云云，亦非可取。
  (四)被上訴人莊育琳是否應與被上訴人施麗菊負連帶賠償責任？
    系爭買賣契約之出賣人為被上訴人施麗菊，被上訴人莊育琳
    僅為被上訴人施麗菊之代理人，並非契約當事人，此由系爭
    買賣契約立約人欄之記載甚明（原審卷第10頁），上訴人主
    張依系爭買賣契約第14條第3項約定，被上訴人莊育琳應與
    被上訴人施麗菊負連帶賠償責任云云，顯乏所據。
八、綜上所述，上訴人依民法第359條、第259條規定，及系爭買
    賣契約第8條、第10條第2項約定，解除系爭買賣契約，並請
    求被上訴人連帶返還已給付之買賣價金730萬元及賠償包括
    裝潢費43萬6,770元、遮雨棚費11萬元、仲介費7萬3,000 元
    及其他費用9萬9,773元合計71萬9,543元之所受損害，不應
    准許，應予駁回。原審就此部分為上訴人敗訴之判決，核無
    不合。上訴論旨指摘原判決不當，求予廢棄改判，為無理由
    ，應予駁回。上訴人追加備位請求被上訴人施麗菊給付系爭
    房屋瑕疵所減少之價金，於37萬6,425元及自追加上訴狀繕
    本送達之翌日（即99年7月27日〈本院卷第181頁〉）起至清
    償日止，按週年利率5%計算之利息，洵屬有據，應予准許。
    上訴人逾此部分追加備位請求，則屬無據，不應准許，應予
    駁回。本件判決所命施麗菊應為之給付未逾150萬元，經本
    院判決後即告確定，上訴人陳明願供擔保請准宣告假執行，
    核無必要，應予駁回。
九、本件事證已臻明確，被上訴人聲請訊問證人莊育琳、系爭房
    屋鄰地所有權人、陳建榮、鄧子萱，本院認無必要。兩造其
    餘攻擊防禦方法及所提證據，經審酌後，核與本判決結果不
    生影響，爰不一一論述，附此敘明。
十、據上論結，本件上訴人之上訴（含請求權基礎之追加及請求
    數額之擴張）為無理由，追加之訴為一部有理由，一部無理
    由，依民事訴訟法第449條第1項、第78條、第79條，判決如
    主文。
中    華    民    國   100    年    7     月    12    日
                    民事第十四庭
                        審判長法  官  林金村
                              法  官  周祖民
                              法  官  王麗莉
正本係照原本作成。
上訴人如不服本判決，應於收受送達後20日內向本院提出上訴書
狀，其未表明上訴理由者，應於提出上訴後20日內向本院補提理
由書狀（均須按他造當事人之人數附繕本）上訴時應提出委任律
師或具有律師資格之人之委任狀；委任有律師資格者，另應附具
律師資格證書及釋明委任人與受任人有民事訴訟法第466條之1第
1項但書或第2項（詳附註）所定關係之釋明文書影本。如委任律
師提起上訴者，應一併繳納上訴審裁判費。
中    華    民    國   100    年    7     月    13    日
                              書記官  余姿慧
附註：
民事訴訟法第466條之1（第1項、第2項）：
對於第二審判決上訴，上訴人應委任律師為訴訟代理人。但上訴
人或其他法定代理人具有律師資格者，不在此限。
上訴人之配偶、三親等內之血親、二親等內之姻親，或上訴人為
法人、中央或地方機關時，其所屬專任人員具有律師資格並經法
院認為適當者，亦得為第三審訴訟代理人。
附表：
┌─┬────────┬──┬──┬───┬────┬────┐
│項│  項       目   │單位│數量│單價  │ 複  價 │ 備  註 │
│次│                │    │    │(元)  │ （元） │        │
├─┼────────┼──┼──┼───┼────┼────┤
│ 1│屋頂防水整修工程│  坪│  11│2,800 │ 30,800 │        │
├─┼────────┼──┼──┼───┼────┼────┤
│ 2│新舊璧面二次施工│    │    │      │        │        │
│  │縫填補工程（含鷹│  M │  30│2,650 │ 79,500 │        │
│  │架搭設）        │    │    │      │        │        │
├─┼────────┼──┼──┼───┼────┼────┤
│ 3│室內壁癌處理工程│  坪│  20│2,550 │ 51,000 │        │
├─┼────────┼──┼──┼───┼────┼────┤
│ 4│外牆防水工程（含│  坪│  46│3,200 │165,600 │        │
│  │鷹架搭設）      │    │    │      │        │        │
├─┼────────┼──┼──┼───┼────┼────┤
│ 5│廁所璧面磁磚破損│  M2│   4│3,000 │ 12,000 │ 以整面 │
│  │更新            │    │    │      │        │ 牆計算 │
├─┼────────┼──┼──┼───┼────┼────┤
│ 6│內牆龜裂披土油漆│  M2│  12│ 800  │  9,600 │ 以整面 │
│  │粉刷            │    │    │      │        │ 牆計算 │
├─┼────────┼──┼──┼───┼────┼────┤
│ 7│屋頂鋼筋外露處理│  式│   1│5,000 │  5,000 │        │
├─┼────────┼──┼──┼───┼────┼────┤
│ 8│廢棄物清運      │  式│   1│5,000 │  5,000 │        │
├─┴────────┴──┴──┴───┼────┼────┤
│                       小計             │358,500 │        │
├────────────────────┼────┼────┤
│                       營業稅           │ 17,925 │        │
├────────────────────┼────┼────┤
│                       修復工程總價     │376,425 │        │
└────────────────────┴────┴────┘